【裁判字號】    95,訴,2753
【裁判日期】    951026
【裁判案由】    毒品危害防制條例
【裁判全文】
臺灣板橋地方法院刑事判決              95年度訴字第2753號
公  訴  人  臺灣板橋地方法院檢察署檢察官
被      告  甲○○
上列被告因違反毒品危害防制條例案件，經檢察官提起公訴（95
年度毒偵字第5223號）及移送併辦（95年度毒偵字第6336號），
本院依簡式審判程序審理，判決如后：
    主  文
甲○○施用第一級毒品，處有期徒刑捌月，扣案之海洛因殘渣壹
包（內含海洛因殘渣，包裝袋與該殘渣無法析離）沒收銷燬，注
射針筒壹支沒收。
    事  實
一、甲○○前因施用毒品案件，經本院依檢察官聲請以91年度毒
    聲字第3983號裁定應送勒戒處所觀察勒戒，因無繼續施用毒
    品傾向，於民國91年12月23日執行完畢經釋放出所，經臺灣
    板橋地方法院檢察署檢察官於91年12月24日以91年度毒偵字
    第4224號不起訴處分書為不起訴處分確定在案。詎甲○○於
    觀察勒戒執行完畢釋放後五年內，復基於施用第一級毒品海
    洛因之犯意，自95年7 月5 日起，至95年9 月10日止，在其
    位於臺北縣三峽鎮弘道里麻園14號之住處，以注射針筒注射
    之方式，反覆施用海洛因多次，約二天施用一次。嗣於95年
    7 月10日，甲○○因執行保護管束，至臺灣板橋地方法院檢
    察署經採尿送驗後，其尿液呈嗎啡陽性反應，該署觀護人因
    而得悉上情；復於95年9 月11日11時30分許，甲○○打電話
    報案而自承有施用海洛因之情，警方遂於同日12時許，在臺
    北縣三峽鎮弘道里麻園14號之甲○○住處，查獲甲○○，並
    扣得甲○○所施用之海洛因殘渣一包（內含海洛因殘渣，包
    裝袋與該殘渣無法析離），及甲○○所有供施用海洛因所用
    之注射針筒一支。
二、案經臺灣板橋地方法院檢察署觀護人告發，暨臺北縣政府警
    察局三峽分局報請臺灣板橋地方法院檢察署檢察官偵查起訴
    及移送併辦，於準備程序進行中，甲○○就被訴事實為有罪
    之陳述，經告知甲○○簡式審判程序之旨，並聽取當事人之
    意見後，裁定進行簡式審判程序。
    理  由
一、上揭事實，業據被告甲○○於警詢、偵查及本院審理時坦承
    不諱，復有扣案之海洛因殘渣一包（內含海洛因殘渣，包裝
    袋與該殘渣無法析離）、注射針筒一支足資佐證，且有臺北
    縣政府警察局三峽分局查獲涉嫌毒品危害防制條例毒品初步
    檢驗報告書附於偵查卷可憑，而被告於臺灣板橋地方法院檢
    察署所採尿液，經送臺灣尖端先進生技醫藥股份有限公司檢
    驗，呈嗎啡陽性反應，有該公司95年7 月17日濫用藥物檢驗
    報告一份在卷可憑。而被告前因施用毒品案件，經本院依檢
    察官聲請以91年度毒聲字第3983號裁定應送勒戒處所觀察勒
    戒，因無繼續施用毒品傾向，於91年12月23日執行完畢經釋
    放出所，經臺灣板橋地方法院檢察署檢察官於91年12月24日
    以91年度毒偵字第4224號不起訴處分書為不起訴處分確定在
    案，亦有臺灣高等法院被告前案紀錄表附卷可稽。是本件事
    證明確，被告犯行堪以認定，應予依法論處。
二、核被告甲○○所為，係犯毒品危害防制條例第10條第1 項之
    施用第一級毒品罪。其持有海洛因之低度行為，為施用之高
    度行為所吸收，不另論罪。按刑法修正條文於94年2 月2 日
    經總統公布，並自95年7 月1 日起施行，其中原刑法第56條
    之連續犯規定業經刪除，即修正後之刑法已無連續犯得論以
    裁判上一罪之情形，參照該修正條文之立法理由，即修正條
    文說明謂「至連續犯廢除後，對於部分習慣犯，例如竊盜、
    吸毒等犯罪，是否會因適用數罪併罰而使刑罰過重產生不合
    理之現象一節，在實務上應可參考德、日等國之經驗，委由
    學界及實務以補充解釋之方式，發展接續犯之概念，對於合
    乎『接續犯』或『包括的一罪』之情形，認為構成單一之犯
    罪，以限縮數罪併罰之範圍，用以解決上述問題。」等語，
    則依前揭修法意旨，於修正刑法施行後，自應就多次施用毒
    品之犯罪重新檢討是否合乎『接續犯』或『包括的一罪』之
    情形，其中屬包括一罪概念中之「集合犯」，係立法者在犯
    罪構成要件所描述及預設之該當行為，本身即具有不斷反覆
    實施之特性，而是否為集合犯之判斷標準，其一類型係從法
    條文義即可得知，如「收集」國防機密罪、「收集」偽造通
    用貨幣罪，由法條所規定「收集」之文義，即知「收集」之
    行為具有不斷實施之特性；另一集合犯之類型，則係由構成
    要件規範目的與日常生活經驗之典型違犯型態加以判斷，例
    如基於吸毒成癮之道理，再衡諸法院實務經驗，反覆成習之
    多次施用毒品舉止，實係施用毒品罪違犯之常態與典型，則
    行為人反覆多次之施用毒品行為，即係犯單一施用毒品罪之
    集合犯行為。從而，本件被告多次施用第一級毒品之行為，
    係屬集合犯行為，自仍應論以一罪（同此見解者，參張淳淙
    ，「從刑法修正論行為之罪數」，刊載於司法周刊1286 期
    司法文選別冊；林鈺雄，「跨連新舊法之施用毒品行為─兼
    論行為單數與集合犯、接續犯概念之比較」，刊載於臺灣本
    土法學雜誌，第84期，頁141 以下）。至被告雖於95年9 月
    11日11時30分許，打電話報案而自承有施用海洛因之情，此
    觀諸卷附臺北縣政府警察局三峽分局刑事案件報告書之記載
    即明，惟被告前於95年7 月10日，因執行保護管束至臺灣板
    橋地方法院檢察署經採尿送驗後，其尿液呈嗎啡陽性反應，
    該署觀護人得悉上情後，已於95年7 月25日簽請該署主任檢
    察官、檢察長偵辦，有簽呈一紙在卷可憑，則被告部分施用
    毒品行為，既前已因案被發覺，嗣雖打電話報警自承犯罪，
    仍不符刑法第62條自首規定之要件，併此敘明【參照最高法
    院73年度第2 次刑事庭會議決議（二）】。爰審酌被告犯後
    業已坦承不諱，態度尚稱良好，施用毒品之犯行係戕害其自
    身，對社會治安尚非危害甚鉅，兼衡被告犯罪之動機、目的
    、手段、所生危害等一切情狀，量處如主文所示之刑，以示
    懲儆。至扣案之海洛因殘渣一包（內含海洛因殘渣，包裝袋
    與該殘渣無法析離），不問屬於犯人與否，應依毒品危害防
    制條例第18條第1 項前段之規定宣告沒收銷燬，至扣案之注
    射針筒一支，則係被告所有供施用海洛因所用之物，業據被
    告於本院審理時供承在卷，爰依刑法第38條第1 項第2 款之
    規定宣告沒收。
三、至移送併辦部分，雖未經檢察官起訴，惟與檢察官起訴部分
    ，係屬實質上一罪之集合犯關係，基於審判不可分原則，本
    院自得併予審究，併此敘明。
四、另被告曾於93年間因搶奪案件，經本院判處有期徒刑一年二
    月確定，復於93年間因違反毒品危害防制條例案件，經本院
    判處有期徒刑十月確定，被告所犯前揭二案接續執行，於95
    年1 月28日假釋出監，假釋期滿日本應為95年7 月20日，惟
    本件被告既於假釋期間故意更犯罪，且受本件有期徒刑之宣
    告，自應由檢察官依新修正刑法第78條第1 項規定聲請撤銷
    假釋，復此敘明。
據上論斷，應依刑事訴訟法第273 條之1 第1 項、第299 條第1
項前段，毒品危害防制條例第10條第1 項、第18條第1 項前段，
刑法第11條前段、第38條第1 項第2 款，判決如主文。
本案經檢察官黃仙宜到庭執行職務。
中    華    民    國    95    年    10    月    26    日
                  刑事第十四庭  法  官  林海祥
上列正本證明與原本無異。
如不服本判決，應於判決送達後10日內向本院提出上訴狀（應附
繕本），上訴於臺灣高等法院。
                                書記官  陳金鳳
中    華    民    國    95    年    10    月    26    日
附錄本案論罪科刑法條全文：
毒品危害防制條例第10條
施用第一級毒品者，處 6 月以上 5 年以下有期徒刑。
施用第二級毒品者，處 3 年以下有期徒刑。


司法院資訊處製作；財團法人民間司法改革基金會備份。
